臺灣臺南地方法院民事判決
111年度訴字第510號
原      告  富邦產物保險股份有限公司

法定代理人  賴榮崇
訴訟代理人  魏至平
被      告  莊志成


            蔡宗霖

上列被告因詐欺取財案件，原告提起刑事附帶民事訴訟，請求侵
權行為損害賠償事件，經本院刑事庭裁定（110年度附民字第357
號）移送前來，本院於民國111年5月17日言詞辯論終結，判決如
下：
    主      文
被告應連帶給付原告新臺幣2,606,000元，及被告莊志成自民國1
10年9月17日起，被告蔡宗霖自民國110年9月3日起，均至清償日
止，按週年利率百分之5計算之利息。
訴訟費用由被告連帶負擔。
    事實及理由
壹、程序方面：　　
一、按當事人喪失訴訟能力或法定代理人死亡或其代理權消滅者
    ，訴訟程序在有法定代理人或取得訴訟能力之本人，承受其
    訴訟以前當然停止；第168條至第172條及前條所定之承受訴
    訟人，於得為承受時，應即為承受之聲明；他造當事人，亦
    得聲明承受訴訟；當事人不聲明承受訴訟時，法院亦得依職
    權，以裁定命其續行訴訟。民事訴訟法第170條、第175條、
    第178條分別定有明文。又公司之經理人或清算人，股份有
    限公司之發起人、監察人、檢查人、重整人或重整監督人，
    在執行職務範圍內，亦為公司負責人。分別為公司法第322
    條第1項、第8條所明定。原告於起訴時，係列當時之經理人
    羅建明為其法定代理人，嗣羅建明於起訴後解任原告經理人
    職務，原告之經理人於本件訴訟繫屬中之民國111年1月1日
    變更為賴榮崇，有原告之經濟部商工登記資料查詢在卷可參
    。而兩造迄今未為承受訴訟之聲明，本院乃於110年5月20日
    依職權裁定命賴榮崇為原告之法定代理人續行本件訴訟，合
    先敘明。
二、被告經合法通知，均未於言詞辯論期日到場，核無民事訴訟
    法第386條各款所列情形，爰依原告聲請，由其一造辯論而
    為判決。
貳、實體方面：　　　　
一、原告主張：被告莊志成以新臺幣（下同）120萬至130萬元左
    右購買車牌號碼000-0000號自用小客車（下稱系爭汽車）後
    ，以5萬元之代價徵得被告蔡宗霖同意，於108年4月12日將
    系爭汽車登記在被告蔡宗霖名下，被告莊志成並於108年4月
    13日向原告投保系爭汽車之車體損失險，最高保險金額為2,
    606,000元。嗣被告莊志成指示被告蔡宗霖，由被告蔡宗霖
    於108年11月2日22時30分許駕駛系爭汽車，故意自撞雲林縣
    北港鎮雲153公路民眾橋上電桿，佯裝因轉彎失控發生事故
    ，造成系爭汽車全毀，再以之向原告申請車體損失保險理賠
    ，致原告陷於錯誤，而於109年1月18日核撥保險金2,606,00
    0元至被告蔡宗霖之帳戶，後由被告莊志成提領該筆款項。
    被告共謀故意製造意外事故，向原告詐取保險金，爰依民法
    第185條前段規定，請求被告連帶賠償原告所受損害。並聲
    明：被告應連帶給付原告2,606,000元，及自起訴狀繕本送
    達翌日起至清償日止，按週年利率百分之5計算之利息。
二、被告均未於言詞辯論期日到場，亦未提出書狀作何聲明或陳
    述。
三、得心證之理由：
  (一)經查，原告主張被告共同以上開製造假車禍之方式，向原
      告詐領保險金，致原告陷於錯誤，而於109年1月18日核付
　　　保險金2,606,000元予被告蔡宗霖之共同詐欺犯行，業據
      檢察官提起公訴，並經本院刑事庭於111年1月18日以110
      年度訴字第54號（下稱刑案）判決認被告共同犯刑法第33
      9條第1項之詐欺取財罪，判處被告莊志成有期徒刑9月，
      判處被告蔡宗霖有期徒刑6月，如易科罰金，以1,000元折
      算1日，緩刑2年等情，業據本院調取刑案卷宗核閱無訛，
      而被告經合法通知均未到庭抗辯，亦未以書狀為任何陳述
      ，依民事訴訟法第280條第3項準用同條第1項規定，視同
      自認。是依上開證據調查之結果，堪信原告之主張為真實
      。
　(二)按因故意或過失，不法侵害他人之權利者，負損害賠償責
      任；數人共同不法侵害他人之權利者，連帶負損害賠償責
      任，民法第184條第1項、第185條第1項分別定有明文。次
      按民事上之共同侵權行為即共同加害行為，與刑事上之共
      同正犯，其構成要件並不完全相同，共同侵權行為人間不
      以有意思聯絡為必要，如客觀上數人之行為共同構成違法
      行為之原因或條件，因而發生同一損害，即數人之不法行
      為，均為其所生損害之共同原因，即所謂行為關連共同，
      亦足成立共同侵權行為，依民法第185條第1項前段之規定
      ，各行為人對於被害人應負全部損害之連帶賠償責任（最
      高法院66年台上字第2115號判例、67年台上字第1737號判
      例、81年度台上字第91號判決、85年度台上字第139號判
      決意旨參照）。本件被告以製造假車禍之方式，向原告詐
      領保險金，致原告受有支付保險金2,606,000元之財產上
      之損害，則原告依前開規定，請求被告連帶賠償2,606,00
      0元，於法有據，應予准許。
  (三)末按給付無確定期限者，債務人於債權人得請求給付時，
      經其催告而未為給付，自受催告時起，負遲延責任；其經
      債權人起訴而送達訴狀，或依督促程序送達支付命令，或
      為其他相類之行為，與催告有同一之效力；又遲延之債務
      以支付金錢為標的者，債權人得請求依法定利率計算之遲
      延利息；而應付利息之債務，其利率未經約定，亦無法律
      可據者，週年利率為百分之5，民法第229條第2項、第233
      條第1項及第203條分別定有明文。原告請求被告給付之前
      開金額，未定有給付之期限，而本件刑事附帶民事起訴狀
      繕本送達被告莊志成之日為110年9月16日、送達被告蔡宗
      霖之日為110年9月2日（見本院附民卷第11、15頁送達證
      書），故原告分別請求被告莊志成、蔡宗霖自上開起訴狀
      繕本送達翌日即110年9月17日、110年9月3日起給付法定
      遲延利息，亦屬有據。
四、綜上所述，原告依民法第184條第1項前段、第185條第1項前
    段規定，請求被告連帶給付原告2,606,000元，及被告莊志
    成自110年9月17日起，被告蔡宗霖自110年9月3日起，均至
    清償日止，按週年利率百分之5計算之利息，為有理由，應
    予准許。
五、據上論結，本件原告之訴為有理由。依民事訴訟法第385條
    第1項前段、第78條、第85條第2項判決如主文。
中　　華　　民　　國　 111　　年　　 5　　月　　31　　日
                  民事第二庭  法　官　張玉萱
以上正本係照原本作成。
如對本判決上訴，應於判決送達後20日內向本院提出上訴狀，若
委任律師提起上訴者，應一併繳納上訴審裁判費，否則本院得不
命補正逕行駁回上訴。
中　　華　　民　　國　　111 　年　　6 　　月　　1 　　日
                              書記官  鄭伊汝